【裁判字號】    97,消債更,910
【裁判日期】    980531
【裁判案由】    更生
【裁判全文】
臺灣桃園地方法院民事裁定           97年度消債更字第910號
聲  請  人
即  債務人  甲○○
上列聲請人因消費者債務清理事件聲請更生，本院裁定如下：
    主  文
債務人甲○○自中華民國九十八年六月二日十八時起開始更生程
序。
命司法事務官進行本件更生程序。
    理  由
一、按法院開始更生程序之裁定，應載明其年、月、日、時，並
    即時發生效力。次按法院裁定開始更生或清算程序後，得命
    司法事務官，進行更生或清算程序，必要時，得選任律師、
    會計師或其他適當之自然人或法人一人為監督人或管理人。
    消費者債務清理條例第45條第1 項、第16條第1 項分別定有
    明文。
二、本件債務人聲請意旨略以：債務人前曾於民國95年7 月間依
    照中華民國銀行公會會員辦理消費金融案件無擔保債務協商
    機制與寶華商業銀行成立協商，協商條件為月付新台幣（下
    同）22,188元，惟因債務人每月收入償還協商金額後，尚不
    足以維持債務人最低基本生活所需，且債務人另需支付子女
    扶養費，根本無力履行前開協商條件，期間生活支出皆需仰
    賴配偶或雇主借貸度日，長期借支結果，終至97年5 月間毀
    諾，故債務人無法繼續履行原協商條件，顯係因非可歸責於
    己之事由致履行有重大困難。而其無擔保或無優先權之債務
    總額未逾1,200 萬元，復未經法院裁定開始清算程序或宣告
    破產，爰請求准予裁定開始更生等語。
三、按消費者債務清理條例立法意旨，乃在幫助陷於經濟上困境
    之債務人，得藉由更生或清算程序，走出經濟困境，避免走
    向絕路，實現憲法所保障之生命權。經查：債務人所主張之
    上開事實，業據提出財產歸屬資料清單、95及96年度綜合所
    得稅各類所得清單、財產及收入狀況說明書、財團法人金融
    聯合徵信中心當事人綜合信用報告、協議書、無擔保債務還
    款計畫書、水費、電信費、電費、天然瓦斯費等單據、保險
    對象投保歷史資料、勞工保險被保險人投保資料表、土地登
    記謄本等件為證，核無不實。而債務人於95年7 月間依中華
    民國銀行公會會員辦理消費金融案件無擔保債務協商機制與
    最大債權金融機構寶華商業銀行成立協商條件為月付22,188
    元，惟依聲請人自承於95年平均所得約為20,000元（見本院
    97年11月18日訊問筆錄），顯然根本無賸餘金額可供維持聲
    請人個人基本生活需要，縱以債務人自承現每月收入25,000
    元（同上訊問筆錄），另加每月低收入補助款3,000 元，扣
    減每月應償還協商款項22,188元，賸餘5,812 元（25,000＋
    3,000－22,188＝5,812），結論亦同前述，遑論聲請人另應
    負擔子女扶養費部分，足見原協商條件並未顧慮債務人之資
    力而未合情理，債務人如依協商成立條件履行，則無法應付
    日常生活之必要開銷，堪認聲請人確有因不可歸責於己之事
    由，致履行已成立之協商有重大困難。此外，債務人亦別無
    其他資產可供清償債務。綜上所述，堪認本件債務人確有不
    能清償債務之情事。再本件又查無債務人有消費者債務清理
    條例第6條第3項、第8 條或第46條各款所定駁回更生聲請之
    事由存在，則債務人聲請更生，應屬有據；並依首揭規定命
    司法事務官進行本件更生程序，爰裁定如主文。
中    華    民    國    98    年    5     月    31    日
                  民事第一庭    法  官  吳爭奇
上為正本係照原本作成。
本件不得抗告。
本裁定已於98年6月2 日公告。
中    華    民    國    98    年    6     月     1    日
                                書記官  黃瓊儀


司法院資訊處製作；財團法人民間司法改革基金會備份。
